臺灣高等法院臺中分院刑事判決
110年度交上訴字第1372號
上  訴  人  臺灣臺中地方檢察署檢察官
被      告  張為淳
上列上訴人因被告肇事逃逸罪案件，不服臺灣臺中地方法院110
年度交訴字第123號中華民國110年5月31日第一審判決（起訴案
號：臺灣臺中地方檢察署110年度撤緩偵字第128號），提起上訴
，本院判決如下：
    主  文
上訴駁回。
    犯罪事實
一、張為淳於民國109年4月29日凌晨4時50分許，無照駕駛車牌
    &000;0000; 號碼000-0000號自用小客車，沿國道3號高速公
    路中線車道由南往北方向行駛，嗣於同日凌晨5時許，行經
    臺中市○○區○道0號北向208公里處，本應注意汽車行駛時，
    駕駛人應注意車前狀況，並隨時採取必要之安全措施，而依
    當時天候為晴、夜間有照明、視距良好、該處為乾燥、無缺
    陷、無障礙物之柏油路面，所駕車輛機件正常，且無其他不
    能注意之情事，竟疏於注意及此，因疲倦未能保持清醒，適
    有魏串化駕駛車牌號碼000-0000號自用小貨車行駛於同向前
    方，遭張為淳駕駛之自用小客車從後撞擊，魏串化駕駛之自
    用小貨車因而翻覆在內側車道，致魏串化受有頭部外傷、頸
    椎扭傷、右側胸部挫傷及左側手部挫傷之傷害（過失傷害部
    分，未經告訴）。詎張為淳於肇事後，未能停車下車查看，
    亦未就魏串化採取救護或其他必要措施，竟基於肇事逃逸之
    犯意，駕駛前開自用小客車逃離現場，嗣因警到場處理，查
    得現場張為淳所掉落之車牌，始循線查悉上情。
二、案經國道公路警察局第七公路警察大隊報告臺灣臺中地方檢
    察署檢察官偵查起訴。 
　　理  由
一、證據能力：　
　㈠按被告以外之人於審判外之陳述雖不符刑事訴訟法第159條
    之1至第159條之4等4條之規定，而經當事人於審判程序同意
    作為證據，法院審酌該言詞陳述或書面陳述作成時之情況，
    認為適當者，亦得為證據。當事人、代理人或辯護人於法院
    調查證據時，知有刑事訴訟法第159條第1項不得為證據之情
    形，而未於言詞辯論終結前聲明異議者，視為有前項之同意
    ，刑事訴訟法第159條之5定有明文。該條立法意旨在於傳聞
    證據未經當事人之反對詰問予以核實，原則上先予排除。惟
    若當事人已放棄反對詰問權，於審判程序中表明同意該等傳
    聞證據可作為證據；或於言詞辯論終結前未聲明異議，基於
    尊重當事人對傳聞證據之處分權，暨證據資料愈豐富，愈有
    助於真實發見之理念，且強化言詞辯論主義，使訴訟程序得
    以順暢進行，上開傳聞證據亦均具有證據能力。經查，本件
    以下所引用被告以外之人於審判外之言詞或書面陳述，檢察
    官、被告於本院審理中並未爭執證據能力，本院審酌該等言
    詞或書面陳述之製作及取得，並無證據顯示有何違背程序規
    定而欠缺適當性之情事，認以之為證據應屬適當，自均有證
    據能力。
　㈡按關於非供述證述，並無傳聞法則規定之適用，該非供述證
    據如非出於違法取得，並已依法踐行調查程序，即不能謂無
    證據能力。查本判決下列所引用之非供述證據，並無證據證
    明係實施刑事訴訟程序之公務員違背法定程序所取得，且檢
    察官、被告於本院審理中對證據能力並未爭執，自應認均具
    有證據能力。
　㈢被告之自白，非出於強暴、脅迫、利誘、詐欺、疲勞訊問、
    違法羈押或其他不正之方法，且與事實相符者，得為證據，
    刑事訴訟法第156條第1項定有明文。查本件被告於警詢時、
    偵查中、原審及本院審理中所為之自白，並未曾提出有何遭
    受「強暴、脅迫、利誘、詐欺、疲勞訊問、違法羈押或其他
    不正之方法」始為自白之主張，參酌下述其他證據，足認被
    告於上開自白，與事實相符，依法自得為證據。
二、認定犯罪事實所憑之證據及理由：　
　　訊據被告張為淳（下稱被告）就上開事實於警詢時、偵查中
    、原審準備程序及審理中暨本院審理中坦承不諱，核與證人
    即被害人魏串化於警詢時及偵查中之證述相符。並有道路交
    通事故調查訪問表、道路交通事故現場圖、調查報告表（一
    ）、（二）、現場暨車損照片14 張、國道公路警察局疑似
    道路交通事故肇事逃逸追查表、國道公路警察局道路交通事
    故初步分析研判表在卷可參。又被害人魏串化因前開車禍，
    受有頭部外傷、頸椎扭傷、右側胸部挫傷及左側手部挫傷等
    傷害一節，有彰化基督教醫療財團法人南投基督教醫院診斷
    書1份可憑。被告於警詢時、偵查中自承其開車經過那邊時
    打瞌睡，當下很想睡覺，邊開車不小心睡著，醒來睜眼時發
    現前車與其只剩不到一部車的距離，其有稍微偏右，快撞上
    時有急煞，但仍煞車不及等情（見偵卷第24、82頁），被告
    駕車於國道行駛中竟然睡著肇事，致被害人魏串化受有上開
    傷害，顯有過失甚明。被告自白與事實相符，應堪採信。本
    件事證明確，其犯行堪以認定，應予依法論科。
三、論罪：
  ㈠按行為後法律有變更者，適用行為時之法律，但行為後之法
    律有利於行為人者，適用最有利於行為人之法律，刑法第2
    條第1項定有明文。經查，本案被告行為後，刑法第185條之
    4業於110年5月28日經總統公布修正，並自同年月30日起生
    效。修正前之刑法第185條之4規定：「駕駛動力交通工具肇
    事，致人死傷而逃逸者，處一年以上七年以下有期徒刑。」
    修正後之條文則為：「（第1項）駕駛動力交通工具發生交
    通事故，致人傷害而逃逸者，處六月以上五年以下有期徒刑
    ；致人於死或重傷而逃逸者，處一年以上七年以下有期
    徒刑。（第2項）犯前項之罪，駕駛人於發生交通事故致人
    死傷係無過失者，減輕或免除其刑。」經比較新舊法，新法
    依被害人所受傷勢之輕重，科以不同法定刑度，其中致人傷
    害而逃逸之法定刑，由修正前之「處一年以上七年以下有期
    徒刑」，修正為「處六月以上五年以下有期徒刑」刑度，經
    比較新舊法，修正後之規定較有利於被告，是依刑法第2條
    第1項之規定，本件被告應適用修正後之刑法第185條之4第1
    項前段之規定論處。
  ㈡核被告所為，係犯刑法第185條之4第1項前段之駕駛動力交通
    工具發生交通事故致人傷害逃逸罪。
四、本院之判斷及對上訴之說明：
　㈠原判決認被告犯行，罪證明確，適用刑法第2條第1項後段、
    第185條之4第1項前段、第41條第1項前段、第74條第1項第1
    款等規定，並審酌被告未注意交通規則而駕車，肇生車禍事
    故致人受傷，於肇事後罔顧他人之身體安全，逕行駕車逃逸
    ，所為實不足取，及其肇事之情節、過失程度、被害人所受
    傷害，被告犯後坦承犯行，且與被害人成立和解之犯後態度
    ，暨被告為高中畢業之教育程度、在工程行工作、未婚、與
    父母、弟同住、家庭經濟狀況小康等一切情狀，量處有期徒
    刑6月，並諭知易科罰金之折算標準。並以被告前因傷害案
    件，經臺灣彰化地方法院以101年度簡上字第74號判決，判
    處有期徒刑3月，緩刑2年確定，嗣緩刑期滿未經撤銷等情，
    有臺灣高等法院被告前案紀錄表在卷足稽，則依刑法第76條
    規定，上開刑之宣告失其效力，視為被告未曾因故意犯罪而
    受有期徒刑以上刑之宣告，考量被告於本案犯後坦承犯行，
    且與被害人達成和解，並賠償被害人所受之損害；被害人亦
    表明願意給予被告緩刑之機會，有原審法院電話紀錄表在卷
    可參（見原審卷第19頁），堪信被告經此偵、審程序及罪刑
    之宣告，應知所警惕而無再犯之虞，因認被告所受宣告之刑
    以暫不執行為適當，爰併予宣告緩刑2年，以啟自新。核其
    認事用法，並無不當，量刑亦屬妥適。
　㈡檢察官上訴意旨略以：原審認被告行為後，刑法第185條之4
    業於110年5月28日經總統公布修正，並自同年月30日生效。
    經比較新舊法，修正後之規定較有利於被告，依刑法第2條
    第1項之規定，認本件被告應適用修正後之刑法第185條之4
    第1項前段之規定論處，惟修正後新法所規定犯罪構成要件
    應係「犯駕駛動力交通工具發生交通事故致人傷害逃逸罪」
    ，原判決主文記載為「犯肇事致人傷害逃逸罪」，容有未洽
    等語 。
　㈢按刑事訴訟法第309 條規定「有罪之判決書，應於主文內載
    明所犯之罪」，至於罪名應如何記載，始堪謂為「載明」，
    法律並無明文。司法院鑑於前司法行政部時代所擬的「刑事
    判決主文格式」及「刑事訴訟文書格式及其製作方法」，編
    印多時，已不合時宜，並為因應刑事訴訟法簡化裁判格式的
    需求，落實司法為民的目標，乃組成「刑事裁判主文及格式
    研究修正委員會」，分別於94年12月及97年2月編印「刑事
    裁判主文」及「刑事特別法裁判主文」的格式參考手冊供法
    官參考。只要「能達到簡化裁判主文記載之目的，並與其他
    罪名相區別」，上級法院即不能以主文的簡化記載予以撤銷
    。換言之，有罪之判決書應於主文內載明所犯之罪，除其所
    載罪名應與所適用之法律一致外，以能適合顯示判決論處之
    罪，並與其他罪名相區別，即不能指為違法（最高法院108
    年台上字第1012號判決意旨參照）。又主文乃法院標明被告
    案件所為判決之結果，其記載內容與所犯法條規定該罪之構
    成要件完全一致，固為常態，但為使主文之記載通俗易懂，
    非不得簡化其格式。倘其記載內容已足以與其他罪名相區別
    ，復不違反罪刑法定主義之本旨，即難謂為違法。對於犯罪
    主觀要件及其他犯罪構成要件雖未詳為記載，但已足以與其
    他罪名相區別，且未違反罪刑法定主義之本旨，復能達到簡
    化裁判主文記載之目的，讓司法更為平民化，落實司法為民
    之目標，核無違法可言（最高法院97年台上字第490、3
　　424號判決意旨參照）。經查：修正前刑法第185條之4條文
    為：「駕駛動力交通工具肇事，致人死傷而逃逸者，處1年
    以上7年以下有期徒刑。」修正後之條文則為:「（第1項）
    駕駛動力交通工具發生交通事故，致人傷害而逃逸者，處6
    月以上5年以下有期徒刑；致人於死或重傷而逃逸者，處1年
    以上7年以下有期徒刑。（第2項）犯前項之罪，駕駛人於發
    生交通事故致人死傷係無過失者，減輕或免除其刑。」，修
    正後之規定固區分為「致人傷害而逃逸」、「致人於死或重
    傷而逃逸」而異其法定刑，且依新法條文內容記載主文為：
    「犯駕駛動力交通工具發生交通事故致人傷害而逃逸罪…」
    ，較原判決主文記載「犯肇事致人傷害逃逸罪…」更為明確
    ，檢察官上訴意旨認修正後新法所規定犯罪構成要件應係「
    犯駕駛動力交通工具發生交通事故致人傷害逃逸罪」，固非
    無據，然就原審主文記載「犯肇事致人傷害逃逸罪」，並不
    致與其他罪名混淆，依上開說明，上訴意旨認原審主文記載
    未洽而請求撤銷原判決，尚難認為有理由。至上訴意旨另引
    用最高法院84年度台上字第1123號判決意旨以為論據，惟上
    開裁判要旨係關於懲治走私條例第3條第1項運送同條例第2
    條第1項之走私物品案件之主文記載方式，尚與本案無關，
    併此敘明。
　㈣綜上，本案檢察官之上訴為無理由，應予駁回。
據上論斷，應依刑事訴訟法第368條，判決如主文。
本案經檢察官陳旻源提起公訴，檢察官張添興提起上訴，檢察官
黃裕峯到庭執行職務。
中　　華　　民　　國　　110 　年　　8 　　月　　18　　日
            刑事第十二庭   審判長法　官　張國忠
                                 法　官  李雅俐
                                 法　官  陳  葳 
以上正本證明與原本無異。
如不服本判決應於收受送達後20日內向本院提出上訴書狀，其未
敘述上訴理由者，並得於提起上訴後20日內向本院補提理由書狀
（均須按他造當事人之人數附繕本）「切勿逕送上級法院」。 

　　　　　　　　　　　　　     　書記官  蔡皓凡 

中　　華　　民　　國　　110 　年　　8 　　月　　18　　日
刑法第185條之4：
駕駛動力交通工具發生交通事故，致人傷害而逃逸者，處六月以
上五年以下有期徒刑；致人於死或重傷而逃逸者，處一年以上七
年以下有期徒刑。
犯前項之罪，駕駛人於發生交通事故致人死傷係無過失者，減輕
或免除其刑。